臺灣高等法院臺南分院刑事判決
111年度上訴字第343號
上  訴  人  
即  被  告  賴永祥
選任辯護人  陳維鎧律師（法扶律師）
上  訴  人  
即  被  告  林銘賢
指定辯護人  黃致穎律師（義務律師）
上列上訴人因毒品危害防制條例案件，不服臺灣雲林地方法院10
9年度訴字第498號中華民國110年12月30日第一審判決（起訴案
號：臺灣雲林地方檢察署108年度偵字第8152號、109年度偵字第
1553號、109年度偵字第3080號），提起上訴，本院判決如下：
    主  文
上訴駁回。
    事實及理由
一、按民國110年6月16日修正公布、同月18日施行之刑事訴訟法
    第348條規定：「上訴得對於判決之一部為之。對於判決之
    一部上訴者，其有關係之部分，視為亦已上訴。但有關係之
    部分為無罪、免訴或不受理者，不在此限。上訴得明示僅就
    判決之刑、沒收或保安處分一部為之。」次按同日修正公布
    、施行之刑事訴訟法施行法第7條之13規定：「中華民國110
    年5月31日修正通過之刑事訴訟法施行前，已繫屬於各級法
    院之案件，於施行後仍適用修正前刑事訴訟法第348條規定
    ；已終結或已繫屬於各級法院而未終結之案件，於施行後提
    起再審或非常上訴者，亦同。」。查本案係於上開規定修正
    施行後之111年3月9日始繫屬於本院，此有臺灣雲林地方法
    院111年3月4日雲院宜刑弘決109訴498字第1110002148號
　　函上所蓋本院收文戳章（見本院卷第3頁）存卷可稽，是本
    案上訴之效力及其範圍，應依現行刑事訴訟法第348條規定
    判斷，合先敘明。
二、原審於110年12月30日以109年度訴字第498號判決認定上訴
    人即被告（下稱被告）賴永祥犯如原判決附表一編號1 至14
     、附表二編號1 、2及附表三編號1 所示之罪，各處如原判
    決附表一編號1 至14 、附表二編號1 、2及附表三編號1 所
    示之刑，應執行有期徒刑10年6月，並為相關沒收及追徵之
    宣告；被告林銘賢犯如原判決附表三編號1 所示之罪，處如
    原判決附表三編號1 所示之刑。被告賴永祥、林銘賢於收受
    該判決正本後，以原判決量刑被告二人及定應執行刑（被告
    賴永祥；下同）過重為由提起上訴，並經本院當庭向其等及
    辯護人確認上訴範圍無訛（見本院卷第372-373頁），揆諸
    前開說明，被告賴永祥、林銘賢顯僅就原判決關於量刑及定
    應執行刑部分提起上訴，至於原判決其他部分，均不予爭執
    ，亦未提起上訴，而該量刑及定應執行刑部分與原判決事實
    之認定、罪名、沒收及追徵之諭知，依前開新修正之規定，
    可以分離審查，本院爰僅就原判決之量刑及定應執行刑部分
    加以審理。
三、經本院審理結果，因被告賴永祥、林銘賢僅就原判決量刑及
    定應執行刑部分提起上訴，業如前述，故本案犯罪事實、所
    犯法條、論罪、沒收及追徵部分之認定，均如第一審判決書
    所記載之事實、證據、論罪理由、沒收及追徵（如附件）。
四、被告賴永祥上訴意旨略以：⑴伊犯後自白犯罪，減輕偵、審
    等司法資源之浪費，達到司法改革中有關「明案速判、疑案
    慎斷」之要求，並已盡量供出上手，雖仍未為偵、審機關查
    獲，然其犯後態度堪稱良好。又查，伊並未因本案獲得龐大
    利益，與常見以販毒維生之毒梟不同，且伊於犯罪之時有正
    當工作，請求依刑法第59條規定酌減其刑；⑵伊父母已年邁
    且疾病纏身，如再執行依原審判決主文所示之刑，如父母於
    執行時歸往西方極樂世界，恐無法見父母最後一面，伊難以
    盡為人子之孝道，另伊雖有前科，然人生已有不少時間在監
    獄中度過，現年紀已不輕，經此教訓，已深知毒品不可再碰
    ，必會痛改前非、切斷過去與毒友之往來，好好工作、重新
    融入社會，懇請鈞院從輕量刑，給伊一個改過自新的機會云
    云。
五、被告林銘賢上訴意旨略以：⑴伊承認協助賴永祥販賣毒品，
    但情節輕微，請求依刑法第59條規定酌減其刑；⑵原審量刑
    過重，請求從輕量刑云云。
六、本件刑之減輕之說明：
　㈠被告賴永祥就本案販賣第一、二級毒品犯行、被告林銘賢就
    本案販賣第二級毒品犯行，於偵查及歷次審判中均已自白犯
    行，有其等之歷次筆錄在卷可按，爰依毒品危害防制條例第
    17條第2項之規定，均予以減輕其刑。
  ㈡按毒品危害防制條例第17條第1項規定：「犯第4條至第8條、
    第10條或第11條之罪，供出毒品來源，因而查獲其他正犯或
    共犯者，減輕或免除其刑。」所稱「供出毒品來源，因而查
    獲其他正犯或共犯」，須被告詳實供出與其犯罪有關之本案
    毒品來源的具體事證，因而使警方或偵查犯罪機關知悉其他
    正犯或共犯，據以查獲其人、其犯行的結果，二者兼備並有
    因果關係，始能獲上述減免其刑之寬典；又所謂查獲其人、
    其犯行者，須被告供述毒品來源之事證具體且有充分之說服
    力，方得獲邀上開減免其刑之寬典，以免因此一損人利己之
    誘因而無端嫁禍第三人。是被告供出毒品來源資訊與其所犯
    本案無關，或偵查犯罪機關未因而確實查獲被指訴者之犯行
    者，即與上開規定不符，無其適用之餘地（最高法院107年
    度台上字第4280號、108年度台上字第496號判決意旨參照）
    。經查，被告賴永祥雖就本案犯行供述其毒品來源係綽號「
    阿扁」之人，但被告賴永祥無法提供「阿扁」之真實姓名（
    見原審109年度訴字第498號卷《下稱原審訴498卷》一第460頁
    ），故未能依被告賴永祥之供述而查獲「阿扁」與本案相關
    之犯罪情事等情，有雲林縣警察局109年11月27日雲警刑偵
    三字第1090047837號函暨職務報告（見原審訴498卷一第287
    -289頁）在卷可稽，自無從認定有因被告賴永祥之供述而查
    獲「阿扁」，依據前開說明，應與毒品危害防制條例第17條
    第1項規定之要件不合，尚難據以減輕或免除其刑。
  ㈢刑法第59條部分：
  ⒈刑事審判旨在實現刑罰權之分配的正義，故法院對有罪被告
    之科刑，應符合罪刑相當之原則，使輕重得宜，罰當其罪，
    以契合社會之法律感情，此所以刑法第57條明定科刑時應審
    酌一切情狀，尤應注意該條所列10款事項以為科刑輕重之標
    準，並於同法第59條賦予法院以裁量權，如認犯罪之情狀顯
    可憫恕，認科以最低度刑仍嫌過重者，得酌量減輕其刑。又
    刑法第59條關於犯罪之情狀顯可憫恕，認科以最低刑度仍嫌
    過重者，得減輕其刑之規定，係立法者賦予審判者之自由裁
    量權，俾就具體之個案情節，於宣告刑之擇定上能妥適、調
    和，以濟立法之窮。是該條所謂犯罪之情狀，乃泛指與犯罪
    相關之各種情狀，自亦包含同法第57條所定10款量刑斟酌之
    事項，亦即該二法條所稱之情狀，並非有截然不同之領域。
    而94年2 月2 日修正公布、95年7 月1 日施行之刑法第59條
    修正立法理由稱：「本條所謂『犯罪之情狀可憫恕』，自係指
    裁判者審酌第57條各款所列事項以及其他一切與犯罪有關之
    情狀之結果」等語，亦同此旨趣。從而，審判法院此項自由
    裁量職權之行使，倘無明顯濫權或失當，應予尊重，無許當
    事人依憑主觀任指為違法（最高法院105 年度台上字第853
    號判決意旨參照）。基此，審判法院於裁判上適用第59條酌
    減其刑時，自應就犯罪一切情狀（包括第57條所列舉之10
    款事項），予以全盤考量，審酌其犯罪有無可憫恕之事由，
    以為判斷，並不排除第57條所列舉10款事由之審酌，如其程
    度達於確可憫恕，非不得予以酌減。
　⒉就被告賴永祥所犯原判決附表一編號1至8、附表二編號1所示
    販賣第一級毒品部分，考量被告賴永祥販賣第一級毒品之犯
    行，販賣期間並非甚長，被告賴永祥共同販賣及單獨販賣海
    洛因次數雖達9次，但各次販賣海洛因之金額多為新臺幣（
    下同）2,000元以下之小額交易，所獲利益尚屬有限，相較
    於長期、大量販賣而獲取暴利之毒梟而言，被告賴永祥所為
    對社會秩序與國民健康之危害，輕重顯然有別，而販賣第一
    級毒品罪最低本刑為無期徒刑，考量上情認被告賴永祥縱然
    依毒品危害防制條例第17條第2項之規定減輕其刑後，所量
    處之最低度刑仍失之過苛（被告賴永祥至少應處有期徒刑15
    年），是認本案被告賴永祥所犯販賣第一級毒品罪之情狀應
    有情輕法重之處，爰均依刑法第59條之規定酌減其刑，並依
    法遞減輕之。至被告賴永祥所犯如附表一編號9至14、附表
    二編號2、附表三編號1所示之販賣第二級毒品之罪，經前開
    減刑後，尚無情輕法重之情形，本院認無適用刑法第59條規
    定之餘地。則被告賴永祥及辯護人請求就販賣第二級毒品部
    分依刑法第59條規定酌減其刑，難認有理，不足憑採。
　⒊被告林銘賢及其辯護人雖主張：被告林銘賢僅係協助被告賴
    永祥販賣毒品，情節較輕微，請求依刑法第59條之規定減輕
    其刑云云。然考量被告林銘賢就附表三編號１所為，乃販賣
    第二級毒品之犯行，而毒品對於人民身體與公共治安之危害
    程度非輕，立法者乃欲以重刑嚴懲販賣毒品之行為人，販賣
    第二級毒品罪依修正前毒品危害防制條例第4條第2項規定，
    原法定最輕本刑為有期徒刑7年，就被告林銘賢上開犯行，
    經本院依前述毒品危害防制條例第17條第2項規定減輕其刑
    後，最低本刑已減為有期徒刑3年6月，已無情輕法重、顯可
    憫恕而需再酌減刑度之情事，本無再依刑法第59條規定酌減
    其刑之必要；再者，被告林銘賢供稱：我去送毒品之前賴永
    祥就有先請我吃，當時我還不知道要去送毒品，剛好我要下
    樓買東西，賴永祥才順便將毒品拿給我，叫我去加油站和全
    家中間那裡送毒品，賴永祥說那邊會有人騎機車在那邊等，
    我就拿毒品給他，他就拿1包零錢給我，我就把錢拿給賴永
    祥等語（見原審訴498卷一第311、312頁），可見被告林銘
    賢為附表三編號1所示犯行，可以享有被告賴永祥額外請其
    施用毒品之好處，被告林銘賢顯然是為了一己利益，而為本
    案共同販賣第二級毒品犯行，實非有何特殊原因或環境致為
    犯罪之情形，其本案販賣第二級毒品之情節，在客觀上自難
    以引起一般人同情，亦無何顯可憫恕、若予以宣告法定最輕
    本刑猶嫌過重者之情形，自無刑法第59條減刑規定適用之餘
    地，故被告林銘賢及其辯護人此部分主張，並非可採。
七、上訴駁回之理由：
　㈠原判決以被告賴永祥、林銘賢罪證明確，適用相關規定，並
　　審酌被告賴永祥前有違反麻醉藥品管理條例、違反毒品危害
    防制條例等前科紀錄，被告林銘賢前有竊盜、詐欺、違反毒
    品危害防制條例等前科紀錄，均素行非佳，有其等臺灣高等
    法院被告前案紀錄表附卷可參；被告2人所為販賣毒品之行
    為，增加毒品在社會流通之危險性，且令施用者沉迷於毒癮
    ，無法自拔，輕則戕害個人身心，重則因缺錢購毒而引發各
    種犯罪，實在不可取；再衡酌被告賴永祥為本案販賣第一級
    毒品之次數為9次（其中1次為同時販賣第一、二級毒品）、
    販賣對象為5人，販賣第二級毒品之次數為8次，販賣對象為
    1人，被告林銘賢為本案販賣第二級毒品之次數為1次，販賣
    對象為1人，各次販賣第一、二級毒品之數量、犯罪所得並
    非鉅額，與大毒梟有所區別之犯罪情節，併考量被告2人在
    本案之角色地位，犯後均已坦承全部犯行，犯後態度尚佳，
    暨被告賴永祥自陳入監前從事食品包裝工作，未婚，家中有
    父母（辯護人並為被告賴永祥表示其父母均年事已高）之家
    庭及經濟狀況，為高中肄業之教育程度，被告林銘賢自陳目
    前做工維生，未婚，獨居，家人僅有姐姐1人（已結婚外出
    ）之家庭及經濟狀況，為國中畢業之教育程度（見原審訴49
    8卷二第77-79、第286頁），以及檢察官之求刑、被告2人及
    其等辯護人對量刑之意見等一切情狀，分別對被告賴永祥量
    處如原判決附表一編號1至14、附表二編號1、2及附表三編
    號1所示之刑，並定其應執行刑為有期徒刑10年6月；對被告
    林銘賢量處如原判決附表三編號1所示之刑。
　㈡被告2人雖以前詞提起上訴，然按量刑輕重，屬為裁判之法院
    得依職權自由裁量之事項，苟其量刑已以行為人之責任為基
    礎，並斟酌刑法第57條各款所列情狀，在法定刑度內，酌量
    科刑，無顯然失當或違反公平、比例及罪刑相當原則者，亦
    無偏執一端，致明顯失出失入情形，即不得指為違法。查原
    判決已經詳細記載量刑審酌各項被告犯罪情節及犯罪後態度
    等一切情狀，予以綜合考量，在法定刑內科處其刑，尚屬妥
    適；且原判決業已就被告賴永祥、林銘賢 2人有毒品危害防
    制條例第17條第2項之刑之減輕事由規定之適用，另被告賴
    永祥就販賣第一級毒品部分有刑法第59條酌減其刑之適用，
    然被告賴永祥無毒品危害防制條例第17條第1項、及被告2人
    就販賣第二級毒品部分無刑法第59條規定酌減其刑之適用等
    旨說明綦詳。準此，原判決於量刑時既已將上開減刑事由均
    予以考量在內，且所處刑度亦與罪刑相當原則及比例原則無
    悖，被告賴永祥上訴意旨認原審量刑及定執行刑過重，被告
    林銘賢上訴意旨以原審量刑過重云云，係對原判決量刑職權
    之適法行使，任意指摘，均為無理由，皆應予駁回。
據上論結，應依刑事訴訟法第368條，判決如主文。
本案經檢察官吳毓靈提起公訴，檢察官葉耿旭到庭執行職務。
中　　華　　民　　國　　111 　年　　6 　　月　　21　　日
                  刑事第三庭    審判長法  官  陳連發
                                      法  官  洪榮家   
                                      法  官  何秀燕　　
以上正本證明與原本無異。
如不服本判決應於收受送達後20日內向本院提出上訴書狀，其未
敘述上訴理由者，並得於提起上訴後20日內向本院補提理由書（
均須按他造當事人之人數附繕本）「切勿逕送上級法院」。
　　　　　　　　　　　　　　　　　　　書記官  翁心欣
中　　華　　民　　國　　111 　年　　6 　　月　　21　　日

附錄本案論罪科刑法條：
修正前毒品危害防制條例第4條
製造、運輸、販賣第一級毒品者，處死刑或無期徒刑；處無期徒
刑者，得併科新臺幣二千萬元以下罰金。
製造、運輸、販賣第二級毒品者，處無期徒刑或七年以上有期徒
刑，得併科新臺幣一千萬元以下罰金。
製造、運輸、販賣第三級毒品者，處七年以上有期徒刑，得併科
新臺幣七百萬元以下罰金。
製造、運輸、販賣第四級毒品者，處五年以上十二年以下有期徒
刑，得併科新臺幣三百萬元以下罰金。
製造、運輸、販賣專供製造或施用毒品之器具者，處一年以上七
年以下有期徒刑，得併科新臺幣一百萬元以下罰金。
前五項之未遂犯罰之。